【裁判字號】    98,交聲,4416
【裁判日期】    981215
【裁判案由】    交管條例聲異
【裁判全文】
臺灣板橋地方法交通事件裁定          98年度交聲字第4416號
原處分機關  交通部公路總局臺北區監理所板橋監理站
異  議  人
即受處分人  甲○○
上列異議人即受處分人因違反道路交通管理處罰條例案件，對於
交通部公路總局臺北區監理所板橋監理站於民國98年10月29日以
板監裁字第裁41-AEX478283號、第裁41-AEX478284號所為之裁決
處分（原舉發案號：臺北巿政府警察局97年12月20日北巿警交字
第AEX478283 號、第AEX478284 號），均聲明異議，本院裁定如
下：
    主  文
原處分均撤銷。
    理  由
一、原處分意旨略以：異議人即受處分人甲○○所有之車牌號碼
    TYT-406 號輕型機車，於民國97年12月20日下午6 時25分許
    ，在臺北巿西園路與艋舺大道交岔路口，因有「駕車行經有
    燈光號誌管制之交岔路口闖紅燈（迴轉）」且「拒絕停車接
    受稽查而逃逸」之違規行為，經臺北巿政府警察局萬華分局
    康定路派出所警員逕行製單舉發，經原處分機關調查後，認
    上開違規行為屬實，且未於應到案期限內到案或提出申訴，
    乃於98年10月29日以板監裁字第裁41-AEX478283號、第裁41
    -AEX478284號裁決書，依道路交通管理處罰條例第53條第1
    項、第63條第1 項第3 款，及第60條第1 項、第63條第1 項
    第1 款等規定，逕對前揭機車所有人即異議人裁處罰鍰新臺
    幣（下同）4,500 元，並記違規點數3 點，及裁處罰鍰6,00
    0 元，並記違規點數1 點等語。
二、聲明異議意旨略以：伊於前述時間並未行經上開路段，亦未
    發生拒絕停車接受稽查之情事，且機車持有及駕駛人為年長
    之民眾，又係騎乘50c.c.之輕型機車，如有違規行為，為何
    交通執法人員無法攔下舉發或勸導？況伊於98年11月10日始
    收到舉發違反道路交通管理事件裁決書，在此之前，並未收
    到任何舉發違反道路交通管理事件通知單（下稱舉發通知單
    ），為此，提起本件異議，爰請求撤銷原處分等語。
三、按受處分人，不服道路交通管理處罰條例第8 條主管機關所
    為之處罰，得於接到裁決書之翌日起20日內，向管轄地方法
    院聲明異議，該條例第87條定有明文。查原處分機關將本件
    2 份裁決書以郵寄掛號之方式向異議人之住所即臺北縣中和
    巿德光路12號3 樓為送達，經郵務機關於98年11月4 日寄存
    送達於上開住所所在之中和國光街郵局，此有送達證書2 紙
    附卷可稽，嗣異議人於98年11月11日即向原處分機關提出陳
    述書，核其內容，係對原處分機關所為之上開裁決表示不服
    之意，其真意應係提出「聲明異議」，是異議人對原處分機
    關所為本件二裁決既在接獲各該裁決書後之20日法定期間內
    聲明異議，自屬合法，先予敘明。
四、復按汽車駕駛人有闖紅燈或不服指揮稽查而逃逸之行為，當
    場不能或不宜攔裁製單舉發者，得逕行舉發；逕行舉發，應
    記明車輛牌照號碼、車型等可資辨明之資料，以汽車所有人
    為被通知人製單舉發，此為道路交通管理處罰條例第7 條之
    2 第1 項第1 款、第4 款、第4 項所明定。又道路交通管理
    處罰條例之處罰，受舉發違反道路交通管理事件之受處罰人
    ，認為受舉發之違規行為應歸責他人者，應於舉發違反道路
    交通管理事件通知單應到案日期前，檢附相關證據及應歸責
    人相關證明文件，向處罰機關告知應歸責人，處罰機關應即
    另行通知應歸責人到案依法處理；逾期未依規定辦理者，仍
    依該條例各該違反條款規定處罰，該條例第85條第1 項亦定
    有明文。是若舉發機關並非當場舉發汽車駕駛人闖紅燈或拒
    絕接受稽查而逃逸，而係依道路交通管理處罰條例第7 條之
    2 第1 項第1 款、第4 款、第4 項規定逕行舉發者，此際，
    舉發機關雖得於不知實際違規駕駛人前，先以汽車所有人為
    被通知人製單舉發，惟如經舉發之汽車所有人認為受舉發之
    違規行為應歸責他人，並於舉發通知單上所載之應到案日期
    前到案，檢附相關證據及應歸責人相關證明文件，向處罰機
    關告知之違規行為人，處罰機關即應另行通知應歸責人到案
    依法處理；倘汽車所有人未於應到案日期前到案或雖於應到
    案日期前到案，但未告知處罰機關實際違規之駕駛人者，原
    處分機關始得依道路交通管理處罰條例第85條第1 項後段規
    定逕予裁罰汽車所有人。查原舉發機關於97年12月20日以車
    牌號碼TYT-406 號輕型機車駕駛人在前述時地闖紅燈及拒絕
    停車接受稽查而逃逸為由，逕行製作北巿警交字第AEX47828
    3 號、第AEX478284 號舉發通知單，記載應到案日期均為「
    98年1 月5 日前」後，通知該機車所有人即異議人，並以掛
    號郵寄之方式向異議人上址住所為送達，惟分別迄至98年2
    月24日、98年3 月30日始寄存送達於該址所在之中和國光街
    郵局，有前揭舉發通知單及送達證書等影本各2 份存卷足憑
    ，則該等舉發通知單送達於異議人時，既已逾其上所載應到
    案日期，致異議人無從於應到案日期前，檢附相關證據及應
    歸責人相關證明文件，告知處罰機關實際違規駕駛人之姓名
    及住址，原處分機關即逕對該機車所有人即異議人裁決處罰
    ，依前揭說明，自難謂適法。是原處分既有上開程序未合之
    處，要屬無可維持，應由本院將原處分予以撤銷後，由原處
    分機關另為適法之處理。
據上論斷，應依應依道路交通案件處理辦法第20條前段，裁定如
主文。
中    華    民    國    98    年    12    月    15    日
                  交通法庭    法  官  王瑜玲
以上正本證明與原本無異
如不服本裁定應於送達後5日內向本院提出抗告狀
                              書記官  謝嘉玲
中    華    民    國    98    年    12    月    15    日


司法院資訊處製作；財團法人民間司法改革基金會備份。
